【裁判字號】    94,簡,809
【裁判日期】    950111
【裁判案由】    勞保
【裁判全文】
臺北高等行政法院判決
                                     94年度簡字第00809號
原      告  甲○○
訴訟代理人  丙○○
被      告  勞工保險局
代  表  人  乙○總經理）住同.
訴訟代理人  戊○○
            己○○
            丁○○
上列當事人間因勞保事件，原告不服行政院勞工委員會中華民國
93年10月22日勞訴字第0930033875號訴願決定（發文日期：93年
11月1日），提起行政訴訟。本院判決如下：
    主  文
原告之訴駁回。
訴訟費用由原告負擔。
    事實及理由
一、程序說明：
    本件原分案編號為本院93年度訴字第4258號，依通常訴訟程
    序審理，惟查本件訴訟標的之價額在新臺幣（下同）20萬元
    以下，依行政訴訟法第229條第2項、第1項第3款規定及司法
    院民國（下同）92年9月17日院台廳行一字第23681號令，應
    適用簡易程序，本院並依同法第233條第1項規定，不經言詞
    辯論，逕行裁判。
二、事實概要：
    原告原以千益紙器有限公司（下稱千益公司）為投保單位，
    參加勞工保險為被保險人。原告以其於90年9月15日上班時
    被模板砸中頭部導致右眼視障，前於92年4月16日（被告收
    文日期）檢據申請職業傷害殘廢給付，經被告以外傷性白內
    障及視網膜剝離屬可治療性之疾病，不符勞工保險條例第53
    條及第54條規定，乃以92年6月18日保給殘字第09260600370
    號函核定不予給付。原告不服，向勞工保險監理委員會申請
    審議，經該會以92年11月20日（92）保監審字第3438號審定
    書駁回在案。嗣原告以同一事故復於92年11月12日（被告收
    文日期）檢據申請職業傷害殘廢給付。案經被告審查，以原
    告右眼視障顯非因90年9月15日受傷所致，所請殘廢給付應
    按普通疾病核給；又其殘廢程度符合勞工保險殘廢給付標準
    表第19項第8等級，乃以93年2月23日保給殘字第0936011993
    0號函（下稱原處分）核定按普通疾病發給勞工保險殘廢給
    付標準表第19項第8等級360日計363,600元。原告不服，向
    勞工保險監理委員會申請審議，經該會以93年6月3日93保監
    審字第1449號審定書駁回，原告仍不服，提起訴願遭決定駁
    回後，遂向本院提起行政訴訟。
三、原告主張：原告於納莉颱風期間之90年9月13日（原告於起
    訴狀稱因申請時離受傷已約19個月，已忘記事發於何月何日
    ，乃以初診日即90年9月15日為事發日；原告嗣於本院到庭
    先稱受傷時為90年9月15日，復改稱受傷日應係90年9月15日
    之前2天即同年月13日），工作中被模板砸中右邊頭部，沒
    有打到眼睛，只有頭痛，沒有外傷，當天因為納莉颱風，國
    軍803醫院沒有門診，故至國術館看診，但未開立收據，亦
    無就診病歷資料，只是幫原告作頭部推拿，未就眼睛診療，
    當時眼睛並無疼痛，亦未覺得模糊，過2天後到環東眼科就
    診，醫師謂係視網膜剝離，原告再至財團法人恩主公醫院（
    下稱恩主公醫院）作檢查；原告受傷當時，有廠內員工鄭金
    地及丙○○目睹，且診斷證明上所記載之外傷性白內障，被
    告之特約專科醫師僅因日期不符及有無眼睛外傷病況發現，
    自行認定為自發性引起，嚴重影響勞工權利。據此，依行政
    訴訟法第5條第2項及勞工保險條例第54條規定，求為判決撤
    銷訴願決定、爭議審定及原處分關於後開請求部分，並應命
    被告再作成核付原告181,800元之行政處分云云。
四、被告則以：原告於申請時主張所患右眼視網膜剝離及外傷性
    白內障係於90年9月15日於工作中被板模砸中而致，惟就原
    告最初始之診斷資料環東眼科病歷記錄並無眼球外傷之記載
    ，要難認其所患係於90年9月15日工作中受傷所致，又或縱
    原告於嗣後改稱其係於納莉颱風期間受傷，並由廠內同仁出
    具切結書稱確係目睹原告於工作中遭板模砸傷，惟其就所患
    與執行職務之因果關係仍無法加以證明，被告按普通疾病核
    發殘廢給付，於法自屬有據，求為判決駁回原告之訴等語。
五、按勞工保險條例第34條規定：「（第1項）被保險人因執行
    職務而致傷害或職業病不能工作，以致未能取得原有薪資，
    正在治療中者，自不能工作之第4日起，發給職業傷害補償
    費或職業病補償費。職業病種類表如附表一。（第2項）前
    項因執行職務而致傷病之審查準則，由中央主管機關定之。
    」第53條規定：「（第1項）被保險人因普通傷害或罹患普
    通疾病，經治療終止後，如身體遺存障害，適合殘廢給付標
    準表規定之項目，並經保險人自設或特約醫院診斷為永久殘
    廢者，得按其平均月投保薪資，依同表規定之殘廢等級及給
    付標準，1次請領殘廢補助費，殘廢給付標準表如附表二。
    （第2項）被保險人領取普通傷病給付期滿，或其所患普通
    傷病經治療1年以上尚未痊癒，如身體遺存障害，適合殘廢
    給付標準規定之項目，並經保險人自設或特約醫院診斷為永
    不能復原者，得比照前項規定辦理。」第54條規定：「（第
    1項）被保險人因職業傷害或罹患職業病，經治療終止後，
    如身體遺存障害適合殘廢給付標準表規定之項目，並經保險
    人自設或特約醫院診斷為永久殘廢者，依同表規定之殘廢等
    級及給付標準，增給百分之50，1次請領殘廢補償費。（第2
    項）被保險人領取職業傷病給付期滿，尚未痊癒，如身體遺
    存障害，適合殘廢給付標準表規定之項目，並經保險人自設
    或特約醫院診斷為永不能復原者，得比照前項規定辦理。」
    勞工保險被保險人因執行職務而致傷病審查準則第1條規定
    ：「本準則依勞工保險條例（以下簡稱本條例）第34條第2
    項規定訂定之。」第2條規定：「被保險人因執行職務而致
    傷病之審查，除法令另有規定外，依本準則辦理。」第3條
    第1項規定：「被保險人因執行職務而致傷害者，為職業傷
    害。」
六、原告為千益公司之負責人，以千益公司為投保單位，參加勞
    工保險為被保險人，以其於90年9月15日上班時被模板砸中
    頭部導致右眼視障，前於92年4月16日檢據申請職業傷害殘
    廢給付，經被告以外傷性白內障及視網膜剝離屬可治療性之
    疾病，不符勞工保險條例第53條及第54條規定，乃以92年6
    月18日保給殘字第09260600370號函核定不予給付，原告不
    服，向勞工保險監理委員會申請審議，經該會以92年11月20
    日（92）保監審字第3438號審定書駁回在案，嗣原告以同一
    事故復於92年11月12日（被告收文日期）檢據申請職業傷害
    殘廢給付等情，為兩造所不爭，並有勞工保險殘廢給付申請
    書、恩主公醫院出具之勞工保險殘廢診斷書附原處分卷可稽
    ，為可確認之事實。
七、本件之爭執，在於原告是否為因執行職務而致傷病？經查：
  (一)依恩主公醫院92年11月6日掣給同日審定成殘之勞工保險殘
    廢診斷書記載：「傷病名稱：右眼視網膜剝離及外傷性白內
    障。92年4月12日初診。治療經過：病人因上述原因於92年4
    月12日來院初診，並於92年6月24日及92年8月12日及92年11
    月6日至院追蹤檢查。殘廢部位：右眼。初診時視力：（未
    矯正）（右）眼前30公分處辨手動；（矯正後）眼前30公分
    處辨手動。診斷殘廢時視力：（未矯正）（右）眼前5公分
    處辨手動；（矯正後）眼前5公分處辨手動。」及原告於恩
    主公醫院90年10月5日之病歷資料，主訴頭受傷有10多天，
    頭疼及右眼視力模糊，最後診斷為疑似頭外傷，然並無任何
    外傷之病況。復參以原告最早前往就醫之環東眼科張文正醫
    師92年5月2日出具之診斷證明書記載：「90年9月15日應診
    。右眼裸視：手動，左眼：0.4。右眼疑似玻璃體出血。醫
    師囑言：病人於90年9月15日至本院求診，醫師建議轉診。
    」同醫師92年11月3日出具之診斷證明書記載：「90年9月15
    日應診。診斷：疑似玻璃體出血（右眼）。症狀：右眼視力
    模糊2天，右眼裸視：手動（小於0.05），左眼裸視：0.4。
    」及該院病歷資料，可知原告90年9月15日無外傷之紀錄，
    亦未主訴外傷，而當時右眼視力模糊已有2天，雖診斷為疑
    似玻璃體出血，但無眼球外傷之情形。自難認原告90年9月1
    5日所患右眼視力模糊而至右眼視障與外傷有關，是原告主
    張其係90年9月15日或2天前上班時被模板砸中頭部導致右眼
    視網膜剝離及外傷性白內障云云，並不足採。至原告提出其
    同事鄭金地、丙○○（原告外甥）出具之切結書稱確係目睹
    原告於工作中遭板模砸傷云云，惟原告所患與外傷並無因果
    關係，已如上述，且依原告90年9月15日就醫資料顯示其並
    無外傷，該切結書尚不足為其有利之證明。
  (二)經被告將原告於環東眼科病歷紀錄及恩主公醫院病歷資料併
    同前次申請之相關資料送請特約專科醫師審查，其意見略以
    ：「1.依張醫師診斷書所敘述，90年9月15日診斷為疑似玻
    璃體出血（右眼），右眼視力模糊2天，當時視力右眼只有
    眼前手動，並無外傷之記載，故90年9月15日並無外傷之情
    況，否則該醫院應會作進一步檢查與治療，並無此紀錄，右
    眼視力模糊在9月15日已有兩天，故右眼病況非在9月15日發
    生。2.恩主公醫院90年10月5日急診就醫主訴頭受傷有10多
    天，頭疼及右眼視力模糊，最後診斷為疑似頭外傷，但並無
    任何外傷之病況；眼科紀錄為右眼視力模糊有1年多（92年1
    1月6日），納莉颱風受傷，診斷為外傷性白內障及視網膜剝
    離。就整個病程似乎與90年9月15日受傷無關。故受傷視力
    模糊，依常理會就診較頻繁，不可能只看一次就不再就醫，
    等到92年11月6日時再就診，不合一般醫理。就上述，看眼
    疾與90年9月15日受傷無關。殘廢程度符合第19項第8等級。
    」等語，及勞工保險監理委員會亦送請專科醫師審查，其審
    查意見則認：「依環東眼科90年9月15日之病歷檢查結果，
    右眼當時視力已模糊兩天，診斷疑似為玻璃體出血，但完全
    沒有眼球外傷之發現，故其出血應為自發性，而非外傷引起
    ，故屬普通疾病。」等語，均認就原告最初始之診斷資料環
    東眼科之病歷記錄並無眼球外傷之記載，其所患並非係於90
    年9月15日或前2日執行職務中受傷所致。
八、綜上所述，原處分以原告視力於90年9月15日時已模糊兩天
    ，且無外傷之記載，亦未積極之治療，顯非所述右眼視障係
    於90年9月15日受傷所致，核定按普通疾病發給第19項第8等
    級360日殘廢給付，認事用法，並無違誤，爭議審定及訴願
    決定，遞予維持，亦無不合，原告訴請如聲明所示，為無理
    由，應予駁回。
據上論結，本件原告之訴為無理由，依行政訴訟法第98條第3項
前段、第233條第1項，判決如主文。
中    華    民    國    95    年     1    月   11     日
                        第一庭法    官    胡方新
上為正本係照原本作成。
本件以訴訟事件所涉及之法律見解具有原則性者為限，始得於本
判決送達後20日內向本院提出上訴狀並表明上訴理由，如已於本
判決宣示後送達前提起上訴者，應於判決送達後20日內補具上訴
理由（均按他造人數附繕本），且經最高行政法院許可後方得上
訴。
中    華    民    國    95    年     1    月   11     日
                              書 記 官    陳幸潔


司法院資訊處製作；財團法人民間司法改革基金會備份。
